臺灣高雄地方法院交通事件裁定　　　　 96年度交聲字第334號
原處分機關　高雄市政府
異　議　人
即受處分人　甲○○
上列異議人因違反道路交通管理處罰條例案件，對於高雄市政府
96年4 月16日所為之處分（原處分：高市府交裁字第裁32—B000
00000 號），聲明異議，本院裁定如下：
    主  文
異議駁回。
    理  由
一、本件聲明異議意旨略以：(一)異議人甲○○於民國96年3 月14
    日20時30分許，駕駛車牌號碼Z8—621 號營業小客車，行經
    高雄市○○路、水源路東向西方向為警盤查，警員以異議人
    之執業登記證未依規定置放於右前座椅背為由開單舉發，惟
    異議人認為因係置放執業登記證的塑膠皮套品質不理想，乘
    客上下車時均會抓扶右前座椅背，導致支撐塑膠皮套之支力
    點小圓孔破損斷裂，故無法懸掛，且市面尚無處可購買此一
    塑膠皮套，然警員仍堅持對異議人開單舉發；(二)於96年3 月
    22日在車行人員陪同下至交通大隊申訴，於申訴過程中，交
    通大隊警員始交付異議人內政部警政署96年3 月3 日警署交
    字第0960043656號公函，並告知可至公會或車行購買塑膠皮
    套，交通大隊無法重複提供，然內政部警政署之上開公函尚
    未及轉發至各公會及車行前，異議人已遭遇塑膠皮套損壞無
    處尋找替換品之困擾，爰依法聲明異議等語。
二、按營業小客車駕駛人之執業登記證，未依規定安置車內指定
    之插座或以他物遮蔽者，處新台幣（下同）1,500 元罰鍰；
    營業小客車應於儀錶板上右側與右前座椅背設置執業登記證
    插座，並於右前座椅背標示牌照號碼；未經核定之標識及裝
    置不得設置，道路交通管理處罰條例第36條第5 項及道路交
    通安全規則第42條第2 項分別定有明文。又違反行政法上義
    務之行為非出於故意或過失者，不予處罰，亦為行政罰法第
    7 條第1 項所明定。經查，異議人確有於上揭時間，駕駛營
    業小客車行經上揭地點時，且未依規定於右前座椅背安置執
    業登記證，而將之置放於後車廂中，嗣為警舉發之事實，有
    高雄市○○○○道路交通管理事件裁決書（高市府交裁字第
    裁32—B00000000 號）及高雄市政府警察局舉發違反道路交
    通管理事件通知單（高市警交字第B00000000 號）、高雄市
    政府警察局交通警察大隊96年4 月2 日高市警交四字第0960
    005870號函各1 份在卷可憑（見本院卷第4 、8 、11頁），
    並為異議人所不爭執，異議人雖另以前詞置辯，並經本院傳
    喚異議人到庭陳稱：因原來核發供放置執業登記證之塑膠皮
    套已使用半年，不堪客人抓扶，故懸掛處的孔已經斷裂，無
    法再為懸掛副證，伊便在下方處另外鑽孔懸掛，之後又斷裂
    ，因下方即為副證，故無法再為鑽孔，又外面書局也無法購
    得該種塑膠套，伊就將該塑膠皮套放在車後座，警員表示伊
    未依規定懸掛副證在右後座，因此開單舉發，嗣後伊便去找
    車行，一同去交通大隊索取塑膠套；伊之塑膠皮套大約使用
    3 個月便損壞（95年7 月間換證），第2 次損壞致不堪再使
    用之時間為本件遭警舉發前之2 、3 天等語，是本件應審究
    者係供放置執業登記證之塑膠皮套是否確於市面無法購得，
    且異議人於發現塑膠皮套損壞後，是否已盡力尋求計程車公
    （工）會、車行之協助後，仍無法覓得塑膠皮套供其放置執
    業登記證，而無可歸責事由之存在，經查：
  (一)經本院依職權函詢內政部警政署，據覆略以：計程車駕駛人
    執業登記證於95年7 月1 日開始換發新證，登記證之副證為
    本次換發新證所增設，執業登記證之副證插座，目前市面上
    並無廠商生產制式產品供計程車駕駛人購買；本次換發新證
    時，即已考量計程車駕駛人置放副證之需，並於領證同時由
    各警察機關免費發放「副證插座」供其使用，於96年3 月3
    日將格式及樣式致函計程車公（工）會、合作社，以便該類
    社團自行採購供所屬駕駛人使用等語，有內政部警政署96年
    5 月3 日警署交字第0960069236號函附卷可按（見本院卷第
    16頁），又內政部警政署前揭96年3 月3 日之函文已於96年
    3 月6 日送達高雄市計程車客運商業同業公會等相關公（工
    ）會、合作社，則有本院電話紀錄查詢表1 紙在卷可稽（見
    本院卷第21、22頁），佐以異議人前開陳述：伊之塑膠皮套
    第2 次損壞致不堪再使用之時間為本件遭警舉發前之2 、3
    天等語（遭警舉發日為96年3 月14日），顯見上開內政部警
    政署公函於異議人之塑膠皮套損壞之時，已然轉發至各公（
    工）會，故縱然該塑膠皮套非屬在市面上得輕易購得之物，
    惟異議人如於塑膠皮套損壞後積極尋求計程車公（工）會、
    車行之協助，所遭遇執業登記證無從懸掛之問題即非無迎刃
    而解之可能，況異議人於本院調查中亦自承事後車行幫伊尋
    找是否有塑膠皮套存貨，才發現之前有部分之存貨留存，便
    另外給伊1 個塑膠皮套，目前伊即使用該塑膠皮套等語（見
    本院卷第18、19頁），益證異議人倘於發現上開塑膠皮套損
    壞之問題後，積極尋求公（工）會、車行之協助，或於發現
    塑膠皮套即將損壞之際即提前謀取因應之道，則自無遭警為
    本件違規事實舉發之疑慮，從而，異議人前開辯稱：內政部
    警政署之上開公函尚未及轉發至各公會及車行前，伊已遭遇
    塑膠皮套損壞無處尋找替換品之困擾云云，要無可採。
  (二)此外，異議人於發現上開塑膠皮套已不堪繼續使用時，並未
    立即尋求車行或公（工）會之協助，僅因至書局購買塑膠皮
    套未果，即將執業登記證暫時置放在後車廂，並未依規定懸
    掛等情，業據異議人於本院調查時陳述明確（見本院卷第19
    頁）。綜上，本院審酌供放置執業登記證之塑膠皮套雖非於
    市面得輕易購得之物，又異議人於發現塑膠皮套損壞後，曾
    至書局購買但未購得，然異議人倘即時尋求公（工）會、車
    行之協助，仍非無覓得塑膠皮套供其放置執業登記證之可能
    ，而異議人竟捨此而不為，僅消極將執業登記證置放於後車
    廂內，本院即無從依其前揭所為辯解，逕認異議人就本件違
    反行政法上義務之行為無可歸責事由之存在。
三、綜上所述，異議人前揭各節均不足採，其有未依規定將執業
    登記證安置車內指定插座之違規事實，應堪認定。從而，原
    處分機關依據道路交通管理處罰條例第36條第5 項規定，裁
    處異議人罰鍰1,500 元，並無不合，本件異議為無理由，應
    予駁回。
四、據上論斷，應依道路交通案件處理辦法第19條，裁定如主文
    。
中　　華　　民　　國　　96　　年　　5 　　月　　28　　日
                  交通法庭    法　官  鄭凱文
以上正本證明與原本無異。
如不服本裁定，應於收受送達後5 日內向本院提出抗告狀。
中　　華　　民　　國　　96　　年　　5 　　月　　29　　日
                              書記官  林慧芬
